【裁判字號】    97,抗,277
【裁判日期】    970528
【裁判案由】    誣告
【裁判全文】
臺灣高等法院高雄分院刑事裁定           97年度抗字第277號
抗  告  人  乙○○
即自  訴人
                    現在臺灣屏東監獄執行中
被      告  甲○○
                    現另案在臺灣屏東監獄執行中
上列抗告人因誣告案件，不服臺灣高雄地方法院中華民國97年4
月28日裁定（96年度自字第55號），提起抗告，本院裁定如下：
    主  文
抗告駁回。
    理  由
一、本件抗告意旨略以：被告甲○○是否有誣告他人之犯意，乃
    被告內心之活動，他人無法探知，然其外觀形式確於上開警
    詢時供出抗告人即自訴人乙○○（以下稱自訴人）參與共同
    運輸毒品，自訴人因而遭此判刑確定。而被告於原審調查時
    已坦承本件自訴人指訴之事實，供稱：當時是要把責任推給
    乙○○和陳建銘等語，被告既已自承制作警詢筆錄當時確有
    誣告之故意，自不得再以其他情況證據，推定被告無犯罪之
    故意，否定被告內心之真意。原確定判決又係以被告於警詢
    時及徐麗雅於審理時所證，而認定自訴人參與共同運輸毒品
    。但被告已坦承其於警詢時之陳述不實在，而徐麗雅於上開
    審理期日之錄音帶，經原審當庭勘驗結果，其供述實係被告
    單獨一人送東西給徐麗雅，自訴人是在澳門機場看到的，站
    的比較遠，看的不太清楚。則原審據以認定被告與自訴人共
    同運送毒品給徐麗雅，認事用法均有違誤。故被告確有誣告
    犯行，自訴人確因被告之供述而蒙冤，為此聲請將原審裁定
    撤銷，發回臺灣高雄地方法院重新審理云云。
二、按法院或受命法官於自訴案件第一次審判期日前訊問及調查
    結果，如認為案件有第252 條、第253 條、第254 條之情形
    者，得以裁定駁回自訴，刑事訴訟法第326 條第3 項定有明
    文。又刑法第169 條第1 項之誣告罪，以使人受刑事或懲戒
    處分之意思向該管公務員誣告為要件，若因公務員之推問而
    為不利他人之陳述，縱其陳述涉於虛偽，既無申告他人使其
    受刑事或懲戒處分之意思，即與誣告之要件不符（最高法院
    53年度台上字第574 號判例意旨參照）。
三、本件自訴意旨略以：被告甲○○與姓名年籍不詳化名「陳平
    」、「郭義雄」之不詳成年男子，共同基於運輸愷他命之犯
    意連絡，推由被告於民國94年8 月25日前往澳門，將在澳門
    當地取得之愷他命（淨重共1829.74 公克）交予徐沄襄（原
    名徐麗雅）攜帶回台，嗣於同年月27日徐沄襄攜帶上開毒品
    返台時，在海關為警查獲，並循線查獲被告。詎被告竟基於
    誣告之犯意，明知自訴人乙○○僅係陪同被告一同出遊澳門
    之友人，而未參與運輸毒品一事，竟於94年9 月8 日海巡署
    高雄縣機動查緝隊詢問時，向有偵查犯罪權限之公務員誣稱
    「乙○○知情」、「乙○○負責掌握徐麗雅赴澳門後的行蹤
    ，並與徐麗雅搭乘同班機來回全程監控」等語，使自訴人因
    而受法院判決運輸第三級毒品之刑事處分。因認被告涉犯刑
    法第169 條第1 項之誣告罪云云。
四、自訴人認被告涉有上開誣告犯嫌，無非係以被告之自白狀、
    被告94年9 月8 日海巡署高雄縣機動查緝隊偵訊筆錄，原審
    95年訴字第44號刑事判決、本院95上訴字第1331號刑事判決
    、最高法院96台上字第1003號判決等為其論據。被告於原審
    行準備程序時，則承認有自訴人所自訴之犯罪事實，惟稱：
    因為當時是要把責任推給自訴人和陳建銘，因為當時海巡署
    到伊家抓人時，警員說自訴人和陳建銘都把責任推給伊，說
    伊是幕後金主，所以伊才會反咬他們等語。經查：
  (一)被告於94年9 月8 日在海巡署高雄縣機動查緝隊陳稱：本次
    前往澳門從事不法行為只有伊與自訴人、陳建銘知情而已；
    陳建銘係幕後出錢之金主，負責策劃與連絡毒品貨源，並安
    排其出境到澳門將分裝好的愷他命毒品交給徐麗雅帶回國內
    。而自訴人則負責掌握徐麗雅赴澳門後之行蹤，並與徐麗雅
    搭乘同班機來回全程監控，事後陳建銘有交付1 萬元酬勞等
    語，有被告94年9 月8 日海巡署高雄縣機動查緝隊偵訊筆錄
    附卷可稽（見警卷第24、25頁）。嗣該案被告、自訴人、陳
    建銘3 人因共同運輸第三級毒品罪，經臺灣高雄地方法院95
    年度訴字第44號刑事判決、本院95年度上訴字第1331號刑事
    判決均判處3 人有罪，再經最高法院以96年度台上字第1003
    號判決駁回上訴確定等情，有臺灣高雄地方法院95年度訴字
    第44號、本院95年度上訴字第1331號以及最高法院96年度台
    上字第1003號判決書各1 份附卷可稽，是此部分之事實，先
    予認定。
  (二)證人即海巡署高雄縣機動查緝隊偵查員陳世崇於另案二審中
    證稱：被告第1 次之警詢筆錄係伊所製作，伊只是協助偵查
    ，非案件主辦人。偵訊過程都是照伊手上證據訊問，照筆錄
    所陳述的。被告帶回來隔離偵訊時要瞭解每個人在本案扮演
    角色，所以有些技巧性問話。當初是先偵辦徐麗雅部分，徐
    麗雅說看報紙接觸到這集團，其查證確實報紙有登載這些，
    因伊要先瞭解被告等人到底是否確實完全知情，所以有問被
    告有關自訴人是否知情。當時被告的回答，都如筆錄所載。
    被告當時有說其與自訴人、陳建銘有共同討論過，所以伊認
    定被告等人運輸毒品之事是共同知情。當初伊有問被告如果
    答不知情要把所有事情交代清楚，因為被告等人已明顯犯案
    ，所以被告在何時見面、講過話，被告都有交代清楚。所有
    被告陳述的東西都如筆錄所載，私底下問的僅是當作參考，
    只有筆錄記載才能當真等語（見另案二審卷第186 、187 頁
    ）。而觀諸被告於94年9 月8 日在海巡署高雄縣機動查緝隊
    詢問筆錄記載：「（問：你此行前往澳門之目的為何？）將
    K 他命毒品交給託運之人。」、「（此行前往澳門觀光之機
    位由何人安排？旅費由何人支付？）由『陳老闆』安排我出
    境並由他支付旅費。」、「（『陳老闆』的真實姓名為何？
    如何認識？如何聯繫？）不知道。剛退伍時朋友介紹認識的
    。我都打他的行動電話《0000000000》跟他聯絡」、「（你
    所說的『陳老闆』是否為本隊出示之陳建銘刑事檔案照片《
    編號：1 》同一人？）是同一人。」、「（本隊查獲徐麗雅
    持有以『西瓜霜藥瓶』、『鈣片藥瓶』、『膠原蛋白』偽裝
    藏匿K 他命毒品《出示相片編號：4 》來源為何？何人所包
    裝？）該批『西瓜霜藥瓶』、『鈣片藥瓶』、『膠原蛋白』
    藥品是我在大陸珠海所購買的，裡面的K 他命毒品於25日下
    午18時許，由一名台灣人拿到我住的飯店（新麗華酒店）房
    間內給我。該批K 他命毒品是由我自己所裝的。」、「（你
    如何將K 他命毒品偽裝至『西瓜霜藥瓶』、『鈣片藥瓶』、
    『膠原蛋白』等瓶內？）陳建銘叫我將裡面的藥品先倒掉，
    然後再將K 他命毒品裝入瓶內，再以熱縮膜將盒子封裝以掩
    人耳目。」、「（你此趟前往澳門從事不法是否有他人知情
    ？）只有陳建銘與乙○○及我知情而已。」、「（陳建銘與
    乙○○及你在此次運送毒品過程中分工為何？）陳建銘為幕
    後出錢之金主，負責策劃及聯絡毒品貨源；乙○○《編號6
    》負責掌握徐麗雅赴澳門後之行蹤，並與徐麗雅搭乘同班機
    來回全程監控；陳建銘叫我在澳門負責接手毒品，再分裝毒
    品並交予徐麗雅。」、「（你是否知道走私毒品是不法之行
    為？）當時陳建銘告訴我，如果遭查獲也不是我帶進來的，
    所以跟我沒關係。」、「你們此次走私毒品行為，陳建銘、
    乙○○及徐麗雅等人是否全程知情？陳建銘、乙○○及我3
    人知情，據我所知徐麗雅應該不知情。」等語（見警卷第21
    ～25頁），經核與證人陳世崇上開證述相符，足認被告於警
    詢中先坦認前往澳門運輸K 他命之犯行，嗣因員警陳世崇追
    問何人安排其前往澳門觀光並出資以及此行知情之人及分工
    ，被告始陳稱陳建銘係幕後出錢之金主，負責策劃與連絡毒
    品貨源，並安排其出境到澳門將分裝好的愷他命毒品交給徐
    麗雅帶回國內。而自訴人則負責掌握徐麗雅赴澳門後之行蹤
    ，並與徐麗雅搭乘同班機來回全程監控，事後陳建銘有交付
    1 萬元酬勞等語，是被告當時陳述之目的，本無使他人受刑
    事訴追之請求，並無分別申告陳建銘、自訴人共同運輸第三
    級毒品，使其等受刑事訴追之意思，無非因員警之推問，始
    為他人不利之陳述。再佐以被告於警詢時陳稱：此次走私毒
    品行為，只有陳建銘、乙○○及其3 人知情，據其所知徐麗
    雅應該不知情等語。顯見被告並無為減輕罪責而誣指他人犯
    罪之意至明，否則其儘可將罪責再推予同案被告徐麗雅以分
    擔責任。從而，被告上開陳述之目的，本無使他人受刑事追
    訴之請求，其並無申告使他人受刑事訴追之意圖，應堪認定
    。雖被告於原審準備程序時坦承自訴人所指訴之犯罪事實，
    但依上開說明，尚難認與事實相符，而不能採信。是以，自
    訴人以上開事證，主張被告涉犯刑法第169 條第1 項之誣告
    犯行，顯屬無據。
五、此外，復查無其他積極證據足以證明被告有何上開自訴人所
    指之誣告犯行，其犯罪嫌疑尚有不足，而確有刑事訴訟法第
    252 條第10款之情形，從而原審依刑事訴訟法第326 條第3
    項、第252 條第10款之規定，裁定駁回抗告人之自訴，經核
    並無違誤，本件抗告為無理由，應予駁回。
據上論結，應依刑事訴訟法第412 條，裁定如主文。
中    華    民    國    97    年    5     月    28    日
                  刑事第七庭    審判長法  官  莊飛宗
                                      法  官  孫啟強
                                      法  官  邱明弘
以上正本證明與原本無異。
不得再抗告。
中    華    民    國    97    年    5     月    28    日
                                      書記官  曾允志


司法院資訊處製作；財團法人民間司法改革基金會備份。
